臺灣臺南地方法院民事判決　　　　　　　　　　　　　九十三年度婚字第六一四號
　　原　　　告　乙○○○
　　訴訟代理人　曾仁勇律師
　　被　　　告　甲○○
右當事人間請求離婚事件，經本院於民國九十三年八月十六日言詞辯論終結，判決如
左：
    主      文
准原告與被告離婚。
被告應給付原告新台幣壹佰萬元，及自民國九十三年七月二十七日起至清償日止，按
年息百分之五計算之利息。
訴訟費用由被告負擔。
    事實及理由
一、原告主張：
  （一）兩造係夫妻關係，婚後育有長女郭麗娟（民國六十五年五月二十八日生）、
        長子郭俊男（七十年九月三十日生）。近年來，被告個性丕變，嗜好酗酒，
        時常於酒後胡言亂語，並暴力相向，無端毆打原告成傷或搗毀家中物品，詳
        情如左：
        一九十二年九月十六日毆打原告，致原告受有右小腿挫傷二×二公分之傷害
          。
        二九十二年十一月三十日毆打原告，致原告受有前額血腫五×五公分、下頦
          瘀紫三×二公分、左手腕瘀紫五．五×三公分、右手腕瘀紫二×二公分等
          傷害。
        三九十二年十二月二十二日凌晨二時許，酗酒後胡言亂語，毀損家庭用品、
          門、窗及桌椅等物。
        四九十三年三月二十日毆打原告，致原告受有頭痛、左臉頰及左耳疼痛之傷
          害。
        五九十三年五月十三日毆打原告，致原告受有右大腿腫痛和瘀血十二×六公
          分之傷害。
  （二）被告曾於九十三年三月二十日毆打原告後，得知原告業已無法容忍，將依法
        追究，並將訴請離婚，乃於九十三年四月二日立下切結書一紙，坦承渠因嗜
        好酗酒，於酒後經常藉酒無端取鬧，不僅時常破壞家庭用品，且多次對原告
        施以暴力毆打，已知錯誤，懇請原告最後一次諒解，並保証爾後盡少並適量
        喝酒，避免喝醉致生事故，及保証決不再對原告身體施加毆打或精神上任何
        暴力對待，亦不再有毀壞家庭用品之事，並承諾若有違反上開情形，願意無
        條件同意原告之離婚請求‧‧‧並另支付原告新台幣（下同）一百萬元作為
        賠償。於被告立下切結書後，原告為求家庭和諧，再次容忍，詎被告不思悔
        改，仍時常酗酒，復於九十三年五月十三日再度酗酒後無端毆打原告成傷，
        兩造婚姻及家庭生活之和諧全遭被告破壞無遺，原告實已無法繼續忍受其虐
        待，乃於九十三年七月中旬搬離兩造之住所，在外居住迄今。
  （三）按夫妻之一方受他方不堪同居之虐待者，他方得向法院請求離婚，民法第一
        千零五十二條第一項第三款定有明文。經查，被告性情暴戾，時常酗酒後對
        原告施加毆打並毀壞家庭物品，原告為求家庭和諧，一再容忍，詎被告不思
        悔改，使原告身體及精神上受到重大痛苦，其虐待顯已達不堪共同生活之程
        度，原告依法自得請求離婚，洵屬正當，應予准許。
  （四）次按夫妻之一方，因判決離婚而受有損害者，得向有過失之他方，請求賠償
        ；前項情形，雖非財產上之損害，受害人亦得請求賠償相當之金額，為民法
        第一千零五十六條第一、二項所明定。查兩造結婚二十多年，詎近年來被告
        個性丕變，性情暴戾，經常酗酒後對原告施加毆打，並毀壞家庭物品，使原
        告身體及精神上受到重大痛苦，致原告不堪虐待而請求離婚，而之所以離婚
        乃被告之行為所造成，原告本身並無過失可言，原告依法自得向被告請求賠
        償精神慰藉金，爰審酌被告開設機車行，現有房屋（含基地）二楝、土地及
        鉅額存款，且收入頗豐，而原告無不動產，目前無業，並參酌被告簽立切結
        書所承諾等一切情狀，請求被告賠償原告一百萬元，應屬相當。
  （五）並聲明：如主文所示。
二、被告則以：被告並未酗酒，只是有時喝酒會喝醉，且被告酒後會吐真言，並非胡
    言亂語，被告僅曾一次於酒後將家具弄壞，又九十三年三月二十日係原告穿著漂
    亮出門，於原告返家後，被告詢之前往何處，卻遭原告回答以與被告無關等語，
    被告氣憤下才打了原告一巴掌，事後被告雖曾簽立切結書，然係依原告之弟弟要
    求所簽，切結書中關於被告喝酒部分之記載內容並不實在，此外，原告所受之傷
    害均係兩造於爭吵時互相拉扯所造成，並非被告故意毆打所致，但九十三年五月
    十三日兩造並未發生爭執，被告不知原告何以會受傷。再原告於婚後係在被告所
    經營之機車行幫忙工作，因自認缺少保障，而經常吵鬧要被告給予伊一棟房子及
    二百萬元現金作為保障，兩造才會為此多次發生爭執拉扯，原告係於九十三年七
    月中旬無故離家。茲因被告擔憂原告於離婚後會請求被告交付一半財產，故被告
    不願意離婚，如原告不請求被告給付其他財產及賠償，被告才同意給付原告一百
    萬元云云，資為抗辯。並聲明：原告之訴駁回。
三、兩造不爭執之事實：
  （一）兩造係夫妻關係，婚後育有長女郭麗娟（六十五年五月二十八日生）、長子
        郭俊男（七十年九月三十日生），兩造之婚姻關係現仍存續中，此並有戶籍
        謄本二件附卷可稽。
  （二）被告曾於九十三年四月二日簽立一紙切結書，內容載：「立切結書人甲○○
        因嗜好酗酒，於酒後經常藉酒無端取鬧，不僅時常破壞家庭用品，且多次對
        妻乙○○○施以暴力毆打，前經妻再次原諒。茲本人深自反省，已知錯誤，
        為求家庭和諧，蒙妻乙○○○最後一次諒解，不予追究，特立此切結書，並
        承諾願意確實遵守左列條款，以為妻之保證：一本人保證爾後盡少並適量喝
        酒，避免喝醉致生事故。二本人保證爾後決不再對妻身體施加毆打或精神上
        任何暴力對待，亦不再有毀壞家庭用品之事。三若有違反上開條款，願意無
        條件同意妻之離婚請求，並願將本人名下之財產即台南縣善化鎮○○路七十
        一巷六號之房屋及基地，無條件移轉過戶登記為妻所有（本人並承諾上開房
        地非經妻之同意不得擅自處分或設定負擔），並另支付妻乙○○○新台幣一
        百萬元正，作為賠償。四以上切結，均係本人自由意志下所作承諾無訛，並
        簽名於後，以為憑證。」等語。
四、得心證之理由：
  （一）關於離婚部分：
        一按民法第一千零五十二條第一項第三款規定夫妻之一方受他方不堪同居之
          虐待者，得向法院請求離婚，旨在維持夫妻任何一方之人格尊嚴與人身安
          全。若一方受他方不堪同居之虐待，夫妻繼續共同生活之目的，已無可期
          待，自應許其訴請離婚。所謂「不堪同居之虐待」應就具體事件，衡量夫
          妻之一方受他方虐待所受侵害之嚴重性，斟酌當事人之教育程度、社會地
          位及其他情事，是否已危及婚姻關係之維繫以為斷。若受他方虐待已逾越
          夫妻通常所能忍受之程度而有侵害人格尊嚴與人身安全者，即不得謂非受
          不堪同居之虐待，司法院大法官會議解釋釋字第三七二號釋有明文。又所
          謂不堪同居之虐待，係指與以身體上或精神上不可忍受之痛苦，致不能繼
          續同居者而言，此有最高法院二十三年度上字第六六八號判例可資參照。
        二查原告主張被告於近年來，個性丕變，嗜好酗酒，時常於酒後胡言亂語，
          多次無端毆打原告成傷或搗毀家中物品，被告雖於九十三年四月二日簽立
          切結書保證要改善非行，之後卻仍依然故我之事實，業據原告提出診斷證
          明書影本四件、切結書影本一件、台南縣警察局善化分局受（處）理家庭
          暴力案件調查紀錄（通報）表影本一件為證，且觀諸前開被告所簽立之切
          結書記載內容，亦足認原告之主張非虛，又原告前曾向本院聲請核發通常
          保護令，經本院以九十三年度家護字第二八一號受理，證人即原告之弟朱
          瑞祥於該案證稱：「相對人（即被告）已經對聲請人（即原告）施暴十多
          年了，相對人會喝酒，酒後說話不高興就會抓狂打人，相對人喝酒的次數
          愈來愈頻繁，所以對聲請人施暴的情形就更嚴重了。相對人除了打人外，
          還會胡言亂語，砸壞家中的物品，有時連瓦斯桶都拿出來，若相對人對聲
          請人施暴，有時候聲請人或兩造的女兒會打電話給我，要我到兩造家中幫
          兩造調解，這種情形有五次以上，其中有二次，我到場時，我是看到兩造
          在拉扯。相對人在晚上常常喝酒，也都是在晚上毆打聲請人。有一次相對
          人又打聲請人，聲請人原本要告相對人了，相對人一再哀求我們，我們希
          望相對人能夠給我們保障，所以是相對人自己說要簽切結書的。」等語，
          復於本件證稱：「被告對於原告施暴已經變本加厲了，被告連我都會打，
          被告除了抱瓦斯外，還曾經拿刀出來。」等語（詳見九十三年八月十六日
          言詞辯論筆錄），又本院業已於九十三年八月三十日核發命被告不得對原
          告實施身體或精神上不法侵害之行為、不得直接或間接對於原告為騷擾及
          通話之行為、有效期間為一年之通常保護令在案，此並經本院依職權調取
          前開通常保護令事件卷宗核閱綦詳，是堪認原告之主張為真實，被告雖否
          認切結書之部分內容屬實，並否認原告之主張及證人朱瑞祥之證述為真實
          ，然其無法舉證以實其說，自非可採。
        三經核被告之前開所為，顯已使原告受有身體上及精神上之痛苦，在客觀上
          已逾越夫妻通常可忍受之程度，並造成兩造間難以彌補之鴻溝，兩造之感
          情顯然難再契合，難期原告繼續與被告共同生活。從而，原告主張其受被
          告不堪同居之虐待，並據以訴請離婚，洵屬有據，應予准許。
  （二）關於損害賠償部分：
        一按夫妻之一方，因判決離婚而受有損害者，得向有過失之他方，請求賠償
          ；前項情形，雖非財產上之損害，受害人亦得請求賠償相當之金額，但以
          受害人無過失者為限，民法第一千零五十六條第一項、第二項定有明文。
          經查：本件兩造發生離婚之結果，乃係肇因於被告喜酗酒，時常於酒後胡
          言亂語，多次無端毆打原告成傷或搗毀家中物品，經原告給予機會，被告
          仍未改善，致原告受有不堪同居之虐待等情，既經認定，本院亦判准原告
          依民法第一千零五十二條第一項第三款之規定請求離婚，足見本件判決離
          婚之原因，應可歸責於被告。又原告長期遭受被告施以身體及精神上之暴
          力，生活於恐懼及焦慮中，其精神上自受有痛苦，揆諸前開規定，原告請
          求被告賠償非財產上之損害，自屬有據。
        二又按判決離婚之原因如果由夫（或妻）構成，則夫（或妻）應就其妻（或
          夫）所受損害予以賠償，至其給與額數，則應斟酌其妻（或夫）之身分、
          年齡及自營生計之能力與生活程度，並其夫（或妻）之財力如何而定（最
          高法院十九年上字第三六號判例參照）。查本件原告目前無業，名下有部
          分存款（九十二年度之利息所得合計一萬二千七百八十七元）及股票投資
          （九十二年度之總額為二萬三千元）、一輛汽車；而被告目前在經營機車
          行，月入約六萬元至十萬元，名下有約二百七十餘萬元之存款、三十餘筆
          房地不動產、一輛汽車、九十二年度總額為七十八萬五千零八十元之股票
          投資等情，業經兩造陳明在卷可按，並經原告提出財政部台灣省南區國稅
          財產歸屬資料清單原本及影本各一件為證，且有本院依職權調取兩造之財
          產所得明細表附卷可佐，堪予認定，故本院審酌上情、原告長期遭受家庭
          暴力所受之痛苦程度、被告於九十三年四月二日簽立切結書時已應允若有
          違約情事將支付原告一百萬元正作為賠償等一切情狀，認原告請求被告賠
          償非財產上損害一百萬元，應為適當。從而，原告依民法第一千零五十六
          條第二項之規定，請求被告賠償非財產上損害一百萬元，為有理由，應予
          准許。
五、本件事證已臻明確，兩造其餘攻擊防禦方法及舉證，於判決結果不生影響，爰不
    予一一論列，併予敘明。
六、據上論結，本件原告之訴為有理由，依民事訴訟法第七十八條，判決如主文。
中　　　華　　　民　　　國　　九十三　　年　　　八　　　月　 　三十 　　日
                                　臺灣臺南地方法院家事庭
~B法　　　官　葉惠玲
右為正本係照原本作成
如對本判決上訴，須於判決送達後廿日內向本院提出上訴狀
中　　　華　　　民　　　國　　九十三　　年　　　八　　　月　 　三十 　　日
~B法院書記官　林靜慧
